臺灣嘉義地方法院民事判決
111年度訴字第423號
原      告  黃貴美  
訴訟代理人  黃裕中律師
被      告  林炳均  
上列當事人間請求返還定金事件，本院於民國111年10月6日言詞
辯論終結，判決如下：      
    主  文
被告應給付原告新臺幣662,000元，及自民國111年8月29日起至
清償日止，按週年利率百分之5計算之利息。
原告其餘之訴駁回。
訴訟費用由被告負擔2分之1，餘由原告負擔。
本判決原告勝訴部分，於原告以新臺幣221,000元為被告供擔保
後，得為假執行。
原告其餘假執行之聲請駁回。
    事實及理由
壹、程序方面
    被告經合法通知，未於言詞辯論期日到場，核無民事訴訟法第386條所列各款情形，爰依原告之聲請，由其一造辯論而為判決。
貳、實體方面
一、原告主張：兩造於民國111年3月24日約定，原告預定向被告
    購買其所有坐落嘉義市○○段000○0地號其中一部面積120坪土
    地，並給付定金新臺幣（下同）662,000元，每坪16,000元
    ，總價款為1,920,000元，土地以現況點交，且言明分割完
    成日簽定買賣契約‧‧‧‧被告不賣，定金加倍退還，兩造並簽
    立訂金收據（下稱系爭訂金收據）。原告以合作金庫銀行嘉
    義分行嘉農通匯處承辦單位嘉義市農會為發票人、面額600,
    000元、票號SJ0000000之支票，及現金62,000元作為定金給
    付方式，由被告配偶於系爭訂金收據上簽具受領無訛。嗣前
    揭地號土地於111年4月12日因分割增加同段910之6地號，前
    揭地號土地分割後之面積為396.70平方公尺，即前揭兩造預
    約之買賣標的120坪土地（120÷0.3025≒396.7)。依系爭訂金
    收據之約定，兩造應於111年4月12日簽訂買賣契約，但經原
    告及本件承辦地政士葉建志多次催請被告簽訂買賣契約，被
    告拒不履行，原告遂以111年7月12日朴子祥和郵局45號存證
    信函定期10日催告履約，被告於同年月14日收受，迄今已逾
    10日被告仍未予置理，茲以起訴狀繕本送達為解除預約意思
    表示，是被告顯然故意不賣。按契約因可歸責於受定金當事
    人之事由致不能履行時，該當事人應加倍返還其所受之定金
    ，民法第249條第3款定有明文。而該條款所定之加倍返還定
    金係損害賠償性質，縱原契約已依法解除，仍非不得據此請
    求加倍返還定金（最高法院85年度台上字第349號判決），
    則原告依系爭訂金收據約定及民法第249條第3款規定，請求
    被告加倍退還定金1,324,000元（662,000×2＝1,324,000)。
    並聲明：被告應給付原告1,324,000元，及自起訴狀繕本送
    達翌日起至清償之日止，按年息百分之5計算之利息；訴訟
    費用由被告負擔；願供擔保請准宣告假執行。
二、被告未於言詞辯論期日到場，亦未提出書狀作何聲明或陳述
    。
三、本院之判斷：
　㈠按契約因可歸責於受定金當事人之事由，致不能履行時，該
    當事人應加倍返還其所受之定金，民法第249條第3款定有明
    文。又「主債務人對於上訴人之債務，僅係不為給付，而非
    不能履行，上訴人不得依民法第249條第3款請求如應為加倍
    返還定金。惟上訴人如與主債務人確已解除契約，則上訴人
    請求加倍返還定金雖屬不當，但法院可不受當事人法律上主
    張之拘束，應適用民法第259條之規定，認主債務人負有返
    還原付定金，回復原狀之義務。」（最高法院43年台上字第
    607號民事判決意旨參照）。再者，契約當事人之一方，為
    確保其契約之履行，而交付他方之定金，依民法第249條第3
    款規定，除當事人另有約定外，祇於契約因可歸責於受定金
    當事人之事由，致不能履行時，該當事人始負加倍返還其所
    受定金之義務。若給付可能，而僅為遲延給付，即難謂有該
    條款之適用（最高法院86年度台上字第395號裁判意旨參照
    ）。
　㈡原告主張之事實，業據提出系爭訂金收據、支票影本、郵局
    存證信函、掛號郵件收件回執為證（見本院卷第11至16頁）
    ，被告已於相當時期受合法之通知，於言詞辯論期日不到場
    ，亦未提出準備書狀爭執，依民事訴訟法第280條第1項、第
    3項規定，視同自認，固堪信原告上開主張為真實。然依原
    告主張：系爭訂金預約約定，被告不賣，定金加倍退還，依
    系爭訂金收據之約定，兩造應於111年4月12日簽訂買賣契約
    ，但經原告及本件承辦地政士葉建志多次催請被告簽訂買賣
    契約，被告拒不履行，原告遂以111年7月12日朴子祥和郵局
    45號存證信函定期10日催告履約，被告於同年月14日收受，
    迄今已逾10日被告仍未予置理，茲以起訴狀繕本送達為解除
    預約意思表示，被告即應加倍退還定金等語，經查：
　  ⑴原告主張：系爭訂金預約約定，被告不賣，定金加倍退還
      ，依系爭訂金收據之約定，兩造應於111年4月12日簽訂買
      賣契約，但經原告及本件承辦地政士葉建志多次催請被告
      簽訂買賣契約，被告拒不履行，原告遂以111年7月12日朴
      子祥和郵局45號存證信函定期10日催告履約，被告於同年
      月14日收受，迄今已逾10日被告仍未予置理，茲以起訴狀
      繕本送達為解除預約意思表示等語，則原告已解除系爭訂
      金預約，系爭訂金預約已自始歸於消滅，原告依據已消滅
      之系爭訂金收據之約定，請求被告加倍返還定金，核屬無
      據。
　　⑵原告主張：系爭訂金收據訂立後，經原告及本件承辦地政
      士葉建志多次催請被告簽訂買賣契約，被告拒不履行等語
      ，縱令屬實，被告充其量僅係單純不為履行訂立本約而已
      ，且被告現仍係坐落嘉義市○○段000○0地號土地之登記所
      有權人，有土地登記謄本為證，仍可訂立本約為移轉登記
      ，充量亦僅係給付遲延而已，並非不能履行。況原告已解
      除系爭訂金預約，依照上開說明，本件尚與民法第249條
      第3款規定不符，原告依民法第249條第3款規定，請求被
      告加倍返還定金，核屬無據。至原告主張依最高法院85年
      度台上字第349號判決意旨，其得請求被告加倍返還定金
      之見解，本院不受其見解之拘束，附此敘明。
　  ⑶按契約解除時，當事人雙方回復原狀之義務，除法律另有
      規定或契約另有訂定外，受領之給付為金錢者，應附加自
      受領時起之利息償還之，民法第259條第2款定有明文。系
      爭訂金預約業經原告合法解除，已如上述，依上開規定，
      被告應將已收受之定金662,000元償還，以回復原狀。又
      法院可不受原告法律上主張之拘束，本件應適用民法第25
      9條之規定，被告應返還定金662,000元，則依民法第259
      條規定，原告請求被告給付662,000元，為有理由，應予
      准許。
    ⑷復按給付有確定期限者，債務人自期限屆滿時起，負遲延
      責任。給付無確定期限者，債務人於債權人得請求給付時
      ，經其催告而未為給付，自受催告時起，負遲延責任。其
      經債權人起訴，或依督促程式送達支付命令，與催告有同
      一之效力。民法第229條第1、2項分別定有明文；又遲延
      之債務，以支付金錢為標的者，債權人得請求依法定利率
      計算之遲延利息。但約定利率較高者，仍從其約定利率；
      而應付利息之債務，其利率未經約定，亦無法律可據者，
      週年利率為百分之5。亦為同法第233條第1項及第203條所
      明定。本件原告請求被告給付定金，並未定有給付之期限
      ，原告請求自起訴狀繕本送達被告之翌日起，按週年利率
      百分之5計算之利息，並未逾上開規定之範圍，自無不合
      。查原告起訴狀繕本係於111年8月18日寄存送達予被告，
      經10日於111年8月28日發生送達效力，有送達證書為證（
      見本院卷第23頁），則原告就其勝訴部分，請求自111年8
      月29日起至清償日止，按週年利率百分之5計算之利息，
      洵屬正當，應予准許。
四、綜上所述，依民法第259條規定，原告請求被告給付662,000
    元，及自111年8月29日起至清償日止，按週年利率百分之5
    計算之利息部分，為有理由，應予准許。逾上開範圍之請求
    ，為無理由，應予駁回。
五、原告陳明願供擔保，聲請宣告假執行，經核原告勝訴部分，
    於法並無不合，爰酌定相當之擔保金額准許之。至原告敗訴
    部分，其假執行之聲請已失所依附，應併予駁回。
六、訴訟費用負擔之依據：民事訴訟法第79條。
中　　華　　民　　國　　111 　年　　10　　月　　20　　日
                          民一庭法　官　黃茂宏   
以上正本係照原本作成。
如對本判決上訴須於判決送達後20日內向本院提出上訴狀。 
如委任律師提起上訴者，應一併繳納上訴審裁判費。 
中　　華　　民　　國　　111 　年　　10　　月　　20　　日
                                書記官　官佳慧